【裁判字號】    97,交聲,329
【裁判日期】    971208
【裁判案由】    違反道路交通管理處罰條例
【裁判全文】
臺灣宜蘭地方法院交通事件裁定        97年度交聲字第329號
原處分機關  交通部公路總局臺北區監理所宜蘭監理站
異  議  人
即受處分人  甲○○
上列受處分人因違反道路交通管理處罰條例案件，對於交通部公
路總局臺北區監理所宜蘭監理站民國97年10月21日所為之宜監字
第裁43─Q00000000號裁決聲明異議，本院裁定如下：
    主  文
異議駁回。
    理  由
一、原處分意旨略以：異議人即受處分人甲○○於民國97年9月1
    8日上午10時50分許，駕駛車牌號碼K7W—339號機車，在宜
    蘭縣羅東鎮○○○路與興東路交岔口處，於設有燈光號誌管
    制之交岔路口闖紅燈直行，經宜蘭縣警局羅東分局以宜警交
    字第Q00000000號製單舉發，交通部公路總局臺北區監理所
    宜蘭監理站遂依道路交通管理處罰條例第53條第1項、第63
    條第1項第3款規定，裁處受處分人罰鍰新臺幣一千八百元，
    並記違規點數三點。
二、異議意旨略以：97年9月18日上午10時50分許，異議人駕駛K
    7W—339號機車沿宜蘭縣羅東鎮○○○路往宜蘭市方向直行
    ，於通過宜蘭縣羅東鎮○○○路與興東路交岔口後，警察攔
    下異議人，說異議人剛才經過中正北路與興東路交岔口時闖
    紅燈，但異議人確實是在綠燈狀態下通過上開交岔口，異議
    人並沒有闖紅燈，警員也沒有提出採證相片證明，所以本件
    舉發及裁決均不合法，為此，聲明異議，請求撤銷原處分。
三、按汽車駕駛人，行經有燈光號誌管制之交岔路口闖紅燈者，
    處新臺幣一千八百元以上五千四百元以下罰鍰，並記違規點
    數三點，道路交通管理處罰條例第53條第1項、第63條第1項
    第3款定有明文。經查：
（一）異議人並不否認「伊於97年9月18日上午10時50分許許，
      確實曾經駕駛K7W—339號機車，於通過設有燈光號誌管制
      之宜蘭縣羅東鎮○○○路與興東路交岔口後，遭警方以闖
      紅燈之理由攔停開單告發。」之事實（見本院卷第15頁）
      ，並有舉發違反道路交通管理事件通知單一件在卷可稽。
（二）其次，證人即舉發員警何思義已於本院調查時結證「97年
      9月18日上午10時50分許，我在羅東鎮○○○路跟興東路
      交岔口前方，往宜蘭市○○○路邊執行取締交通違規勤務
      ，我看見K7W—339號機車沿著中正北路（由南向北），往
      宜蘭方向行駛，且於中正北路上號誌燈為紅燈狀況下，闖
      紅燈進入中正北路跟興東路交岔口直行，我就當場攔停該
      機車，並開單告發駕駛人即異議人。我確實親眼目睹K7W
      —339號機車是在中正北路上的號誌燈為紅燈狀況下闖越
      紅燈進入中正北路與興東路交岔口，沿著中正北路直行。
      當天我們剛到現場沒多久，還來不及架設儀器，就看到K7
      W—339號機車闖紅燈，所以當時還沒有照相或錄影，我們
      就當場攔停舉發，我確實親眼目睹K7W—339號機車闖紅燈
      ，本件舉發是正確無誤的。」等語綦詳（見本院卷第15至
      17頁），核與證人即另一在場目擊之員警黃國勝於本院調
      查時所結證「97年9月18日上午10時50分許，我與何思義
      在羅東鎮○○○路跟興東路交岔口前方，往宜蘭方向的中
      正北路路邊執勤。我們到現場執勤後，馬上就看到二部行
      駛於中正北路上的機車，於中正北路號誌燈為紅燈之情形
      下，闖越紅燈沿著中正北路往宜蘭方向直行，我們就攔停
      該二部機車，其中一部是K7W—339號機車，後來K7W—339
      號機車就交由何思義開舉發單，我開另外一部機車的舉發
      單。我確實親眼目睹K7W—339號機車是在中正北路上的號
      誌燈為紅燈狀況下，闖越紅燈進入中正北路與興東路交岔
      口，沿著中正北路直行。當天我們剛到現場，還沒有使用
      相機照相，我們是當場攔停舉發，我確實親眼目睹K7W—3
      39號機車闖紅燈，本件舉發是正確無誤的。」之情節相符
      （見本院卷第17至18頁）。而證人何思義雖係本件原處分
      機關認定異議人有前揭違規行為之舉發員警、證人黃國勝
      亦係當天與何思義一同執勤之員警，然因異議人並無法舉
      出或請本院調查任何對其有利之證據資料，以使本院對證
      人何思義、黃國勝所供述之異議人違規事實產生任何合理
      之懷疑，且於本件卷存證據資料內，亦無任何積極證據足
      以證明證人何思義、黃國勝上開供述係屬虛偽，更無足以
      令人顯信渠等供述為不可採之品性證據或前科證據存在，
      且衡諸證人何思義、黃國勝與異議人素不相識，並無宿怨
      ，亦無仇隙，渠等顯無自陷於偽證罪之追訴而構詞誣賴異
      議人之理，故自不得以證人何思義、黃國勝為本件開單告
      發之執勤員警，即全盤抹煞渠等在訴訟上之證人資格或其
      證詞之真實性。換言之，證人何思義、黃國勝所為之前揭
      證詞，應堪信為真實，異議人空言否認證人何思義、黃國
      勝證詞之真實性，並辯稱「伊於通過宜蘭縣羅東鎮○○○
      路與興東路交岔口時並未有闖紅燈之違規行為。」云云，
      自不足採。
（三）再者，交通警察製單舉發違反道路交通管理處罰條例所列
      之違規行為，係公務員基於職務上之權力，依法所為之公
      法上行為，基於公務員為公法上行為具有公信力之原則，
      該行政行為當可被推定為真正，其據以依法處分之事實認
      定原則上亦應被推定為正確無誤。而本此公信原則，立法
      者更於道路交通管理處罰條例第92條第3項為授權之規定
      ，授權交通部、內政部制定違反道路交通管理事件統一裁
      罰基準及處理細則，俾使執勤員警得當機處分以達維護交
      通秩序、安全之行政目的。更何況，交通違規行為通常於
      瞬間發生並結束，若要求執勤員警所有的舉發行政行為均
      需預留照相、錄音、錄影或其他科學證據以證其實，則國
      家維護交通秩序、安全之行政措施勢必窒礙難行，故刑事
      訴訟法就犯罪證據有關之規定中，與屬行政秩序罰之交通
      違規裁罰本質不合之部分，於道路交通案件處理程序內，
      自不在準用之列。此外，各種交通違規行為，各有其不同
      之執行方法，就超速、酒醉駕車而言，非輔以科學工具，
      固難僅憑執勤者之五官知覺判斷之，然就駕駛者及前座乘
      客未繫安全帶、闖紅燈言，單憑執勤者之目擊即可確定，
      並非件件違規行為均須以照像或錄影舉發，始可認定。從
      而，異議人既未就舉發員警之舉發有誤提出相關證據以供
      調查，本院經查亦無任何證據足資證明舉發員警有捏造事
      實違法取締之情事，則舉發員警本其維護交通秩序、安全
      職責所為之本件舉發，自應受到合法、正確之推定，異議
      人空言辯稱「伊並未有闖紅燈之違規行為，舉發及裁決機
      關均未能提出伊違規之採證相片等證據。」云云，諉無足
      取。
（四）從而，異議人於97年9月18日上午10時50分許，駕駛K7W—
      339號機車沿宜蘭縣羅東鎮○○○路行駛，於行經宜蘭縣
      羅東鎮○○○路與興東路交岔口處，於設有燈光號誌管制
      之交岔路口闖紅燈直行之違規事實，已堪認定。
四、綜上所述，原處分機關所為之本件裁決，核與前舉道路交通
    管理處罰條例第53條第1項、第63條第1項第3款之規定相符
    ，並無違法或不當之處，故異議人以首揭情詞，對於上開裁
    決提起異議，並無理由，應予駁回。
五、據上論斷，依道路交通案件處理辦法第19條，裁定如主文。
中    華    民    國    97    年    12    月     8    日
                  交通法庭法  官  劉家祥
以上正本證明與原本無異。
如不服本裁定，應於裁定送達後5日內，向本院提出抗告狀。（
應附繕本）
                          書記官  劉謹翊
中    華    民    國    97    年    12    月     9    日


司法院資訊處製作；財團法人民間司法改革基金會備份。
